【裁判字號】    95,上易,298
【裁判日期】    950413
【裁判案由】    竊盜
【裁判全文】
臺灣高等法院刑事判決                 95年度上易字第298號
上  訴  人  臺灣臺北地方法院檢察署檢察官
被      告  乙○○
                      1號
上列上訴人因被告竊盜案件，不服臺灣臺北地方法院94年度易字
第1671號，中華民國95年1月9日第一審判決（起訴案號：臺灣臺
北地方法院檢察署94年度偵字第11380號），提起上訴，本院判
決如下：
    主    文
上訴駁回。
    事    實
一、乙○○意圖為自己不法之所有，於民國93年4月20日下班後
    之某時（尚無證據證明為日落後）許，先侵入位於臺北市○
    ○路140號（原審誤載為147號）之建築物頂樓（即7樓屋頂
    上方），發現位於該頂樓有一加蓋房間門鎖損壞尚未修繕，
    且該加蓋房間內有樓梯可直通位於同址7樓之「永值消防安
    全設備檢修股份有限公司（以下簡稱永值公司）」茶水間，
    即以此方式先進入7樓永值公司之茶水間，再攀爬上茶水間
    天花板之輕鋼架，並沿著輕鋼架上夾層穿越隔間至同樓層隔
    壁倉庫之天花板後跳下，而自倉庫開門進入永值公司辦公室
    內（所涉侵入他人建築物罪嫌部分未據告訴），下手竊取均
    屬永值公司所管領之永值公司所有桌上型電腦1部、UPS機器
    1臺、畫內之金箔及公司職員陳威昭所有金項鍊1條等物。嗣
    於翌日9時20分許，因永值公司人員於上班後發覺失竊而報
    警處理，經警於同日在天花板輕鋼架上採得可疑指紋二枚，
    經送請內政部警政署刑事警察局比對鑑定結果與乙○○之指
    紋相符，始查知上情。
二、案經臺北市政府警察局中山分局報請臺灣臺北地方法院檢察
    署檢察官偵查起訴。
    理  由
一、訊據被告乙○○矢口否認有上開竊盜犯行，辯稱：其曾從事
    安裝輕鋼架之工作，但從未到過該處行竊云云。經查：永值
    公司於93年4月21日9時20分許因員工上班而發覺失竊上開物
    品乙情，業經證人即永值公司負責人甲○○於偵查及原審中
    結證明確在卷，並有刑案現場照片及永值公司所提供之現場
    位置圖在卷可參，足見永值公司確曾於前揭時間遭竊無訛。
    又永值公司天花板輕鋼架上所採取之指紋，經送內政部警政
    署刑事警察局鑑驗之結果，與被告之右拇指指紋相符，此有
    該局93年5月10日刑紋字第0930097043號鑑驗書一份附卷可
    參；而證人即採證員警張加珍於94年9月15日偵查中證稱：
    「…我們到現場採證時，門鎖並沒有遭破壞，…我就是在材
    料庫（即倉庫）他爬下來的輕鋼架橫條處採得二枚指紋，再
    從材料庫直接開門進入辦公室，這裡絕對是侵入處沒錯，且
    夾層也被移開了。」等語；另證人甲○○於94年9月26日偵
    查中亦證稱：「（問：在前一天下班時有確認天花板的輕鋼
    架夾板被移動？）下班前我們都會檢查，天花板我們不可能
    去動它。」、「（問：茶水間有無跡證？）在茶水間樓梯下
    來後的地面上，有很明顯的黑色鞋印，那是從屋頂走下來的
    痕跡，因為屋頂很髒。我們每天下班前都會打掃，前一天下
    班前也一樣，有把茶水間的地板掃乾淨，所以不可能是我們
    公司的人造成的。」等語，足見上開採證處確為竊嫌侵入地
    點無訛。至被告於原審中雖辯稱曾從事安裝輕鋼架之工作云
    云，然其於本院審理時已承稱未曾到過上址永值公司工作過
    等語，而證人甲○○於原審94年12月26日審理中亦證稱未曾
    僱請被告或其他人維修輕鋼架及天花板等語，及證人張加珍
    於原審同日審理中證稱：指紋是在茶水間跟倉庫被掀開的兩
    塊天花板中間的輕鋼架採到的，指尖是往下的．．．只有這
    兩枚指紋等語，足認上開所採證所得之指紋應為竊嫌所有。
    是被告上開所辯，要屬事後卸責之詞，不足採信。
二、又永值公司所在之臺北市○○路140號建物係7樓雙併建築物
    ，而於該築物頂樓（即7樓屋頂上方）有一加蓋房間，加蓋
    房間內有樓梯可直通位於同址7樓之永值公司茶水間，惟因
    該頂樓加蓋房間之門鎖損壞，被告始有機可乘而經由加蓋房
    間之樓梯直接進入7樓之永值公司茶水間，再攀爬上茶水間
    天花板之輕鋼架，並沿著輕鋼架上夾層穿越隔間至同樓層庫
    之天花板後跳下，而自倉庫開門進入永值公司辦公室內，下
    手竊取辦公室內之財物，屋內並無任何隔間或門鎖遭破壞等
    情，迭據證人即永值公司負責人甲○○於偵查及原審證述明
    確，並有現場照片多張及甲○○所製作於原審時所提出之現
    場圖在卷可憑，是雖被告否認犯行，然被告係以上開方式行
    竊，已堪認定。再被告所竊取之財物，係永值公司所有之桌
    上型電腦1部、UPS機器1臺、畫內之金箔，及公司職員陳威
    昭所有之金項鍊1條，業據證人甲○○於原審審理時證述無
    誤（見原審卷25頁附94年12月26日審判筆錄），證人甲○○
    並當庭於所提出之現場圖上標註失竊物品之位置可資佐證。
    本件事證已臻明確，被告犯行洵堪認定，應依法論科。
三、核被告所為係犯刑法第320條第1項之普通竊盜罪。另按踰越
    安全設備行竊，固應成立刑法第321條第1項第2款加重竊盜
    罪；而所謂安全設備，應指社會通常觀念足認為防盜之設備
    而言（最高法院五十五年度台上第五四七號判例參照）。惟
    輕鋼架之天花板，屬於房屋裝潢之設備，並非供作防盜之用
    ，顯難認屬於安全設備之一種，是被告行竊時之攀爬輕鋼架
    天花板行為，不認為有踰越安全設備；再雖證人甲○○於原
    審中證述8樓下到7樓之牆為水泥等語，然被告乃係自門鎖損
    壞之頂樓（8樓）加蓋房間內之樓梯直接進入7樓之永值公司
    茶水間，是被告自8樓進到7樓係以行走樓梯方式為之，縱8
    樓、7樓間之牆為水泥成分，亦不認為被告有踰越牆垣情形
    。綜上所述，被告所為無成立刑法第321條第1項第2款加重
    竊盜罪之餘地，附此敘明。
四、原審以被告罪證明確，適用刑法第320條第1項、第41條第1
    項前段、罰金罰鍰提高標準條第例1條前段、第2條之規定，
    並審酌被告行竊之方式、嚴重破壞社會秩序，並於犯後猶狡
    詞卸責，且所竊得之財物均未返還被害人，及其品行、犯罪
    動機、目的、手段、行為次數、生活狀況、智識程度、犯罪
    所得之利益及所生之損害等一切情狀，量處有期徒刑4月，
    並諭知如易科罰金，以300元折算1日，經核認用法並無不合
    ，量刑亦屬允當，檢察官上訴意旨以被告所為應係犯刑法第
    321條第1項第2款之加重竊盜罪，指摘原判決不當，為無理
    由，應予駁回。
據上論斷，應依刑事訴訟法第368條，判決如主文。
本案經檢察官賴俊雄到庭執行職務。
中    華    民    國    95    年    4    月     13    日
                  刑事第十七庭  審判長法  官  高明哲
                                      法  官  許仕楓
                                      法  官  孫惠琳
以上正本證明與原本無異。
不得上訴。
                                      書記官  魏汝萍
中    華    民    國    95    年    4    月     13    日
附錄：本案論罪科刑法條全文
刑法第320條第1項
意圖為自己或第三人不法之所有，而竊取他人之動產者，為竊盜
罪，處5年以下有期徒刑、拘役或500元以下罰金。
意圖為自己或第三人不法之利益，而竊佔他人之不動產者，依前
項之規定處斷。
前二項之未遂犯罰之。


司法院資訊處製作；財團法人民間司法改革基金會備份。
